臺中高等行政法院判決
　　　　　　　　　　　　　　　　　　 96年度訴字第00315號
　　　　　　　　　　　　　　　.
原　　　告　超紀元資訊股份有限公司
代　表　人　甲○○
訴訟代理人　丁○○
被　　　告　財政部臺灣省中區國稅局
代　表　人　乙○○
訴訟代理人　戊○○
上列當事人間因營利事業所得稅事件，原告不服財政部中華民國
96年5月4日台財訴字第09600036290號訴願決定（案號：0000000
0），提起行政訴訟，本院判決如下：
    主  文
原告之訴駁回。
訴訟費用由原告負擔。
　　事  實
一、事實概要：緣原告民國（下同）90年度營利事業所得稅結算
    申報，列報營業淨利為新臺幣（下同）2,264,043元，經被
    告初查核定營業淨利為10,650,023元、全年所得額10,182,9
    53元及應補稅額2,492,979元。原告不服，申請復查，未獲
    變更，提起訴願，嗣被告依訴願法第58條重行審酌結果，作
    成95年8月22日中區國稅法一字第0950036737號重審復查決
    定，准予追減營業淨利136,080元及追認非營業收入總額91,
    953元。原告猶表不服，復提起訴願，遭決定駁回，遂提起
    行政訴訟。
二、兩造聲明：
    (一)原告聲明求為判決：訴願決定及重審復查決定對原告不利
      部分均撤銷。
    (二)被告聲明求為判決：原告之訴駁回。
三、兩造陳述：
    (一)原告主張：
      1.被告所用同業利潤標準毛利率21%及同業利潤標準淨利
        率9%計算，係屬歷史資料，過於嚴苛，未考慮整體大環
        境對產業衝擊，應依當年度（90年度）該行業向國稅局
        實際申報平均淨利核定，否則有失公允，及未體恤產業
        困境。
      2.原告提示當年度遭退票呆帳貨款計5,178,050元，應自
        營業淨利中減除，惟不經採納，實有違誤。
    (二)被告答辯：
      1.本件原告係經營塑膠皮、布、板製造業，90年度營利事
        業所得稅結算申報，列報營業淨利為2,264,043元，被
        告初查以原告無法提出相關事證說明進耗存明細表之期
        初存貨數量及單價異常原因，致期末存貨量及營業成本
        無法依據帳簿憑證計算，乃依營業收入淨額118,333,58
        9元，按該業（行業標準代號：2501-11）同業利潤標準
        毛利率21%核算營業毛利24,850,054元，減除營業費用
        及損失總額6,505,069元，計算出營業淨利為18,344,98
        5元，惟較按同業利潤標準淨利率9%計算之營業淨利10,
        650,023元為高，遂依營利事業所得稅查核準則（下稱
        查核準則）第6條第1項規定，從低核定營業淨利為10,6
        50,023元、全年所得額10,182,953元及應補稅額2,492,
        979元。
      2.嗣被告重審復查決定以，經就原告提示帳證查核如下：
        (1)營業收入淨額：列報118,333,589元，核與課稅資料
          歸戶清單相符，惟經與發票記載內容核對，將其中下
          腳料收入27,060元轉列為營業成本減項，運費收入及
          出售機器設備收入合計91,953元轉列為非營業收入－
          其他收入項下後，核算製成品銷貨收入淨額105,677,
          804元，原料買賣銷貨收入淨額12,536,772元，核定
          營業收入淨額118,214,576元。
        (2)營業成本：列報109,542,312元，其中直接原料買賣
          之進銷成本8,394,745元，製成品之產銷成本101,147
          ,567元，經核原告89年度營利事業所得稅結算申報書
          未編製期末存貨明細表以致無法核對90年度相關資料
          ，且90年度原料進耗用明細表原列報之期初盤存數量
          及單價與90年度進料數量及單價差異太大，顯有異常
          ；經原告重行編製90年度原料進耗用明細表等成本表
          ，惟並未提出重編成本表前、後差異之具體理由及期
          初存料盤存明細表以供核對。次核，90年度結算申報
          之期末存貨明細表（期末存料）之原料品名及數量與
          其重編之原料進耗用明細表中之原料品名、數量不符
          ，顯見原料進耗用明細表記載之期末存料亦無可採（
          例如，期末存貨明細表申報之安定劑、大豆油、DOP
          油等原料之期末數量分別為6,579KG、3,583KG、88,6
          22KG，惟原料進耗用明細表期末盤存數量分別為12,0
          09.16KG、14,259.82KG、17,011.64KG），原告期初
          及期末直接原料均未核實記載，致90年度原料耗用情
          形無法與製成品直接原料明細表記載之直接原料名稱
          及數量勾稽核對，而製成品之營業成本亦無法勾稽核
          對，經依其銷貨收入淨額105,677,804元，按塑膠皮
          、布、板、管材製造業（行業標準代號：2501-11）
          同業利潤標準毛利率21%核算營業成本83,485,465元
          。另原料進耗用明細表記載90年度原料直接銷售之品
          名、數量及金額未按發票內容記載（例如，經就90年
          度開立之發票統計，直接原料銷售淨額為12,536,772
          元，而原料進耗用明細表記載之銷售淨額為7,809,81
          0元），爰按發票記載之直接原料銷售品名重行歸類
          ，其中下腳料銷售收入27,060元，依前揭準則規定，
          應列為成本之減項，乃予轉正；惟製成品之營業成本
          無法勾稽查核已如前述，經按同業利潤標準毛利率核
          定，轉正結果不影響核定之營業成本；運費收入21,9
          53元及出售機器設備收入70,000元核屬非營業收入項
          下，亦予以轉正；經歸類及轉正後其原料銷售金額為
          12,536,772元，再經核對原料耗用明細表之進銷記載
          紀錄，其中過濾網、爽身粉、DOP、塑膠粉（或PVC粉
          ）及粉碎料數量30,603.6KG等可供勾稽核對部分，乃
          按銷售數量及列報之單位成本核算進銷成本11,626,0
          16元，又紅泥銷售金額15,600元及粉碎料銷售金額1,
          763,152元，因進銷數量無法勾稽，乃按塑膠及其製
          品批發買賣業（行業標準代號：5179-15）同業利潤
          標準毛利率18%核算營業成本1,458,577元，核定96,5
          70,058元。
        (3)營業費用及損失總額：列報6,527,234元，其中職工
          福利申報182,893元，經核算超限1,803元應予剔除，
          核認181,090元，餘核無不合，核定營業費用及損失
          總額6,525,431元。
        (4)非營業收入總額：列報利息收入0元，經核原告90年
          度運費收入21,953元及出售機器設備收入70,000元原
          列報營業收入項下，核屬非營業收入，應予轉正，經
          被告95年6月12日以中區國稅法一字第0950031375號
          函請原告提示出售之機器設備成本供參，惟迄未提示
          ，乃核算其他收入（運費收入）21,953元及出售資產
          增益70,000元，加計源自合作金庫銀行等4家金融機
          構之利息收入44,323元，核定非營業收入總額136,27
          6元，原核定44,323元應予追認91,953元。
        (5)綜上，重行核算原告營業淨利15,119,087元，超過塑
          膠及其製品批發買賣業及塑膠皮、布、板製造業按各
          該業同業利潤標準淨利率8%及9%核算之營業淨利，乃
          依前揭準則規定核定營業淨利10,513,943元，原核定
          10,650,023元應予追減136,080元，至非營業收入總
          額核定136,276元，原核定44,323元併予追認91,953
          元，原核定非營業損失511,393元仍予維持，經重行
          核算結果，變更核定全年所得額為10,138,826元等由
          ，酌准予追減營業淨利136,080元及追認非營業收入
          總額91,953元。
      3.營利事業各業同業利潤標準，係由各地區國稅局調查各
        業同業公會意見暨參酌財稅資料中心提供之前3年核定
        及前2年度全國營利事業各業申報資料後，邀集工商團
        體、會計師公會等共同開會研商訂定，報經財政部核備
        發布。原告90年度營利事業所得稅結算申報，因營業成
        本無法勾稽查核，被告乃依所得稅法施行細則第81條規
        定，依同業利潤標準毛利率核算營業毛利，復依查核準
        則第6條第1項規定，按同業利潤標準淨利率從低核定全
        年所得額10,182,953元及應補稅額2,492,979元，於法
        核屬有據。原告主張應依當年度（90年度）該行業向國
        稅局實際申報平均淨核定，不僅於法無據，且無客觀標
        準，容有誤解。
      4.另營利事業列報呆帳損失，應符合查核準則第94條規定
        ，並提示相關證明供被告查核認定，原告僅提示90年度
        遭拒付支票影本12張計5,178,050元，未能提出系爭退
        票款債權已符合認列呆帳損失之相關證明，且原告所自
        行申報之呆帳損失亦僅572,278元，是其所訴自無足可
        採。
    理  由
一、按訴願代理人除受送達之權限受有限制者外，送達應向該代
    理人為之，訴願法第46條前段定有明文。又「送達，於應受
    送達人之住居所、事務所或營業所行之。」行政訴訟法第71
    條第1項定有明文。此一規定依訴願法第47條第3項規定，於
    訴願文書之送達準用之。經查，本件訴願決定書應送達予訴
    願代理人丁○○，其住所為臺中市○區○○○街3號，業據
    訴願人於訴願書陳明，而訴願決定書係於96年5月5日由丁○
    ○之胞兄丙○○代收，有訴願書及訴願決定書送達證書附訴
    願卷可稽。次查丙○○係住居於臺中市○區○○○街1號，
    業據丙○○到庭結證屬實，是該代收人丙○○並非與訴願代
    理人丁○○同居一戶，非其同居人，並無代受送達之權限。
    該訴願代理人丁○○雖稱已收受訴願決定書，惟不記得何時
    收受，本院亦無從查明確切送達日期，原告雖於96年7月12
    日始提起本件撤銷訴訟，亦不能認其起訴逾期。被告雖抗辯
    謂丙○○係在送達處所接收郵件之人員，原告起訴已逾期云
    云。惟按訴願法第47條第3項準用行政訴訟法第72條第2項所
    謂之「送達處所之接收郵件之人員，視為前項之同居人或受
    雇人」，係指該人係負責在送達處所接收郵件者而言。經查
    ，丙○○並非丁○○住所負責接收郵件之人員，業據丙○○
    到庭證述明確，被告此部分抗辯核不足採。本件原告起訴，
    程序上尚無不合，先予敘明。
二、按「營利事業所得之計算，以其本年度收入總額減除各項成
    本費用、損失及稅捐後之純益額為所得額。」、「稽徵機關
    進行調查或復查時，納稅義務人應提示有關各種證明所得額
    之帳簿、文據；其未提示者，稽徵機關得依查得之資料或同
    業利潤標準，核定其所得額」及「本法第83條所稱之帳簿文
    據，其關係所得額之一部或關係課稅年度中某一期間之所得
    額，而納稅義務人未能提示者，稽徵機關得就該部分依查得
    之資料或同業利潤標準核定其所得額」分別為行為時所得稅
    法第24條第1項、第83條第1項及同法施行細則第81條所明定
    。次按「帳簿文據，其關係所得額之一部而未能提示者，依
    所得稅法施行細則第81條之規定辦理。但其核定所得額，以
    不超過當年度全部營業收入淨額依同業利潤標準核定之所得
    額為限。」為行為時營利事業所得稅查核準則第6條第1項所
    規定。
三、本件原告係經營塑膠皮、布、板製造業，90年度營利事業所
    得稅結算申報，列報營業淨利為2,264,043元，原處分機關
    初查以原告無法提出相關事證說明進耗存明細表之期初存貨
    數量及單價異常原因，致期末存貨量及營業成本無法依據帳
    簿憑證計算，乃依營業收入淨額118,333,589元，按該業（
    行業標準代號：2501-11）同業利潤標準毛利率21%核算營業
    毛利24,850,054元，減除營業費用及損失總額6,505,069元
    ，計算出營業淨利為18,344,985元，惟較按同業利潤標準淨
    利率9%計算之營業淨利10,650,023元為高，遂依查核準則第
    6條第1項規定，從低核定營業淨利為10,650,023元、全年所
    得額10,182,953元及應補稅額2,492,979元。原告不服，申
    請復查，未獲變更，提起訴願，嗣被告重審復查決定准予追
    減營業淨利136,080元及追認非營業收入總額91,953元，變
    更核定全年所得額為10,138,826元。經查，被告重審復查決
    定已將原告所提示之帳證查核情形，詳細論明，其中成本無
    法勾稽部分，原告並未提出可資證明相關資料供核，從而被
    告依其銷貨收入淨額105,677,804元，按塑膠皮、布、板、
    管材製造業同業利潤標準毛利率21﹪核算營業成本83,485,4
    65元，又紅泥銷售金額15, 600元及粉碎料銷售金額1,763,1
    52元部分，亦因進銷數量無法勾稽，乃按塑膠及其製品批發
    買賣業（行業標準代號：5179-15）同業利潤標準毛利率18%
    核算營業成本1,458,577元，核定本期營業成本為96,570,05
    8元，重行核算原告營業淨利15,119,087元，超過塑膠及其
    製品批發買賣業及塑膠皮、布、板製造業按各該業同業利潤
    標準淨利率8%及9%核算之營業淨利10,513,943元，遂依首揭
    準則規定從低核定營業淨利10,513,943元；另有關運費收入
    21,953元及出售機器設備收入70,000元，原列報營業收入項
    下，被告以其核屬非營業收入，應予轉正，並經被告於95年
    6月12日，以中區國稅法一字第0950031375號函請原告提示
    出售之機器設備成本供參，未據提示，遂予以轉正非營業收
    入項下，經核於法並無不合。
四、原告起訴意旨略以：(一)被告所用同業利潤標準毛利率21%及
    同業利潤標準淨利率9%計算，過於嚴苛，應依當年度（90年
    度）該行業向國稅局實際申報平均淨利核定。(二)原告90年度
    遭退票計5,178,050元，應自營業淨利中減除云云。
五、惟按納稅義務人於稽徵機關進行調查或復查時未提示該項帳
    簿文據或雖提示而有不完全者，經稽徵機關依所得稅法第83
    條第2項規定以一定之時間命其提示或補正，如納稅義務人
    未於期間內遵照提示該帳簿文據或補正者，稽徵機關即得依
    同條第1項後段規定，依查得之資料或同業利潤標準，核定
    其所得額，改制前行政法院61年度判字第198號判例闡釋甚
    明。又營利事業各行業之同業利潤標準，係依所得稅法施行
    細則第73條授權訂定，由各地區國稅局調查各業同業公會意
    見暨參酌財稅資料中心提供之前3年核定及前2年度全國營利
    事業各業申報資料後，邀集工商團體、會計師公會等共同開
    會研商訂定，報經財政部核備而發布，業已考量其公平合理
    性，原告率指「過於嚴苛」，主張應依90年度該行業向國稅
    局實際申報平均淨利核定云云，於法無據，不足採取。
六、至原告另主張遭退票5,178,050元，應自營業淨利中減除乙
    節，惟按營利事業列報呆帳損失，應符合查核準則第94條之
    規定，並提示相關證明供被告查核認定。經查，原告僅提示
    90年度遭拒付支票影本12張計5,178,050元，並未依查核準
    則第94條第6項規定，提出系爭退票款債權已符合認列呆帳
    損失之相關證明，是原告此部分主張尚不能為其有利之認定
    。
七、綜上所述，原告所述各節俱無足採，原處分（重審復查決定
    ）並無違誤，訴願決定予以維持亦無不合，原告訴請撤銷重
    審復查決定不利於原告部分及訴願決定，均無理由，應予駁
    回。
據上論結，本件原告之訴為無理由，依行政訴訟法第195條第1項
後段、第98條第1項前段，判決如主文。
中　　華　　民　　國　　96　　年　　 9 　 月　　 27　 日
                  第四庭 審判長 法  官　沈應南
                                法  官　許武峰
                                法  官　許金釵
以上正本證明與原本無異。
如不服本判決，應於判決送達後20日內向本院提出上訴書狀，其
未表明上訴理由者，應於提起上訴後20日內向本院提出上訴理由
書（須依對造人數附具繕本）；如於本判決宣示或公告後送達前
提起上訴者，應於判決送達後20日內補提上訴理由書（須附繕本
）。未表明上訴理由者，逕以裁定駁回。
中　　華　　民　　國　　96　　年　　10  　月　 　3  　日
                                書記官　許騰云
